【裁判字號】    98,撤緩,25
【裁判日期】    980521
【裁判案由】    撤銷緩刑
【裁判全文】
臺灣基隆地方法院刑事裁定              98年度撤緩字第25號
聲  請  人  臺灣基隆地方法院檢察署檢察官
受  刑  人
即  被  告  甲○○
上列聲請人因受刑人即被告違反毒品危害防制條例案件，聲請撤
銷緩刑之宣告（98年度執聲字第439 號），本院裁定如下：
    主  文
聲請駁回。
    理  由
一、聲請意旨略稱：受刑人即被告甲○○前犯竊盜案件，經臺灣
    宜蘭地方法院於民國95年6 月29日，以94年度易字第331 號
    判決有期徒刑二年、緩刑五年，並於95年7 月26日確定在案
    。乃受刑人竟於緩刑期間之97年11月9 日，故意犯施用第一
    級毒品罪，經本院於緩刑期間之98年3 月9 日，以98年度基
    簡字第273 號判決有期徒刑六月，如易科罰金，以新臺幣1,
    000 元折算1 日確定。核受刑人之所為，合於刑法第75條之
    1 第1 項第2 款所定得撤銷緩刑宣告之原因，爰依刑事訴訟
    法第476 條規定，聲請撤銷其緩刑宣告等語。
二、按緩刑之宣告應撤銷者，由受刑人所在地或其最後住所地之
    地方法院檢察官聲請該法院裁定之。刑事訴訟法第476 條定
    有明文。又「緩刑期內因故意犯他罪，而在緩刑期內受得易
    科罰金之有期徒刑、拘役或罰金之宣告確定者」，足認原宣
    告之緩刑難收其預期效果，而有執行刑罰之必要者，得撤銷
    其宣告，刑法第75條之1 第1 項第2 款固有明定。惟考其立
    法意旨，即「... 二關於緩刑之撤銷，現行法第75條第1 項
    固已設有兩款應撤銷緩刑之原因；至得撤銷緩刑之原因，則
    僅於保安處分章內第93條第3 項與撤銷假釋合併加以規定，
    體例上不相連貫，實用上亦欠彈性。... 爰參酌上開立法例
    【即德國、奧地利現行立法例】增訂本條，於第1 項分設4
    款裁量撤銷之原因，其理由如次：(一)現行關於緩刑前或緩刑
    期間故意犯他罪，而在緩刑期內受得易科罰金之有期徒刑之
    宣告者，列為應撤銷緩刑之事由，因認過於嚴苛，而排除第
    75條應撤銷緩刑之事由，移列至得撤銷緩刑事由，俾使『法
    官依被告再犯情節，而裁量是否撤銷先前緩刑之宣告』；其
    次，如有前開事由，但判決宣告拘役、罰金時，可見行為人
    仍未見悔悟，有列為得撤銷緩刑之事由，以資彈性適用，爰
    於第1 項第1 款、第2 款增訂之。... 三本條採用『裁量撤
    銷主義』，賦與法院撤銷與否之權限，特於第1 項規定實質
    要件為『足認原宣告之緩刑難收其預期效果，而有執行刑罰
    之必要』，供作審認之標準。... 」核亦足見，於上揭「得
    」撤銷緩刑之情形，法官應依職權本於合目的性之裁量，妥
    適審酌被告所犯前後數罪間，關於法益侵害之性質、再犯之
    原因、違反法規範之情節是否重大、被告主觀犯意所顯現之
    惡性及其反社會性等情，是否已使前案原為促使惡性輕微之
    被告或偶發犯、初犯改過自新而宣告之緩刑，已難收其預期
    之效果，而確有執行刑罰之必要，此與刑法第75條第1 項所
    定2 款要件有一具備，即毋庸再行審酌其他情狀，應逕予撤
    銷緩刑之情形，尚有不同。
三、茲受刑人即被告甲○○前犯竊盜案件，經臺灣宜蘭地方法院
    於95年6 月29日，以94年度易字第331 號判決有期徒刑二年
    、緩刑五年，並於95年7 月26日判決確定（以下簡稱「臺灣
    宜蘭地方法院94年度易字第331 號判決」為「前案判決」）
    。乃於緩刑期間之97年11月9 日，又故意犯施用第一級毒品
    罪，經本院於緩刑期間之98年3 月9 日，以98年度基簡字第
    273 號判決有期徒刑六月，如易科罰金，以新臺幣1,000 元
    折算1 日，並於98年4 月13日判決確定（以下簡稱「本院98
    年度基簡字第273 號簡易判決」為「後案判決」）。此固經
    本院職權核閱首開前、後二案判決內容無誤，並有臺灣高等
    法院被告前案紀錄表在卷可考。惟查：(甲)首開「前案判決」
    雖為「緩刑五年」之宣告，然則未一併為「緩刑期內付保護
    管束」之諭知；換言之，「前案判決」確定以後，迄無任何
    「緩刑期內付保護管束」事項之執行。是自客觀以言，本院
    首即無從憑以為「原緩刑之宣告究否足收其預期效果」之審
    酌；(乙)其次，受刑人雖於前案緩刑期間之97年11月9 日故意
    再犯後案，然衡諸受刑人後案之犯罪態樣即其「施用第一級
    毒品」犯行，固對己身健康戕害甚鉅，惟其究非可與侵害他
    人法益之犯罪行為等量齊觀，此對照受刑人「施用第一級毒
    品」犯行之後案犯罪亦僅經「後案判決」量處法定最低度刑
    （有期徒刑六月）而併為易科罰金之諭知，即足析其梗概；
    尤以受刑人雖未時刻愓勵己行，致於緩刑期間再罹後案，然
    考量受刑人除此之外即別無其他犯罪紀錄，是本院客觀上亦
    難僅憑受刑人偶發且僅此1 次之「施用第一級毒品」犯行，
    即認「前案判決」原宣告之緩刑將因後案之宣判而難收預期
    效果，並有執行刑罰之必要。(丙)末以，聲請人除首開前、後
    二案之刑事判決以外，亦不能釋明「原宣告之緩刑難收其預
    期效果，而有執行刑罰必要」之實質要件。綜上，因認本件
    顯然未備刑法第75條之1 第1 項第2 款之實質要件；從而，
    首開聲請，不能准許，應予駁回。
四、依刑事訴訟法第220 條，裁定如主文。
中    華    民    國    98    年    5     月    21    日
                  刑事第四庭法  官  王慧惠
以上正本證明與原本無異。
對於本件裁定如有不服，應於收受送達後5 日內，向本院提出抗
告書狀，敘述抗告之理由，抗告於臺灣高等法院。
中    華    民    國    98    年    5     月    21    日
                            書記官  王一芳


司法院資訊處製作；財團法人民間司法改革基金會備份。
